臺灣高等法院民事裁定
111年度抗字第861號
抗  告  人  宋錕霖  


相  對  人  陳混燁  
            陳金桉  
            陳素嬌  
            黃玉玲  
            陳品妍  
            陳力豪  
            宋柔慧  

上列當事人間停止執行事件，抗告人對於中華民國111年5月27日
臺灣士林地方法院111年度聲字第75號裁定，關於命供擔保金額
部分提起抗告，本院裁定如下：
    主  文
抗告駁回。
抗告費用由抗告人負擔。
    理  由
一、抗告人聲請及抗告意旨略以：相對人（除宋柔慧外）執原法
    院108年度重訴字第251號民事判決為執行名義（下稱系爭執
    行名義），向原法院聲請110年度司執字第35209號返還不當
    得利等強制執行事件（下稱系爭執行程序），對第三人即債
    務人宋旭曜之財產聲請假執行，請求宋旭曜給付相對人陳混
    燁、陳金桉、陳素嬌（下稱陳混燁等3人）各新臺幣（下同
    ）1348萬7824元及均自民國108年2月26日起至清償日止按年
    息百分之五計算之利息；給付相對人黃玉玲、陳品妍、陳力
    豪（下稱黃玉玲等3人）各449萬5941元及均自108年2月26日
    起至清償日止按年息百分之五計算之利息，執行標的有宋旭
    曜如附表所示之不動產（下稱系爭不動產）及其名下其餘不
    動產、存款債權、薪資債權、租金債權及股份等；相對人宋
    柔慧亦執系爭執行名義聲請假執行，請求宋旭曜給付1348萬
    7824元及自108年2月26日起至清償日止按年息百分之五計算
    之利息，經原法院以110年度司執字第35980號受理後併入系
    爭執行程序辦理。嗣原法院於110年7月5日查封系爭不動產
    ，並於111年5月19日進行第一次拍賣，除系爭不動產無人應
    買外，宋旭曜名下其餘不動產均已拍定。然系爭不動產為伊
    所有，宋旭曜非真正權利人，伊已提起原法院111年度補字
    第594號第三人異議之訴（下稱本案訴訟），並聲請裁定於
    本案訴訟確定前，停止系爭執行程序。原裁定以系爭不動產
    將來進行第二次拍賣之最少拍定價額3328萬8000元為系爭不
    動產價值，據以命伊供擔保730萬元後，於本案訴訟判決確
    定、和解或撤回起訴前，應停止系爭執行程序；惟系爭不動
    產價值，應以土地部分依公告現值、建物部分依課徵房屋稅
    之房屋評定現值計算，且相對人未受償債權金額為6618萬01
    53元，於扣減第一次拍定之總金額4035萬4898元後，僅餘25
    82萬5255元，已低於系爭不動產上開拍定價額，且就伊所知
    債務人宋旭曜並無積欠陽信銀行債務，亦無其他債權人，原
    裁定未審酌及此，仍以該拍定價額為命供擔保金額之依據，
    自屬違法等語。並聲明：原裁定關於命伊為相對人提供730
    萬元擔保部分廢棄。
二、相對人則以：原裁定以系爭不動產第二次拍賣之最低價額作
    為計算抗告人應供擔保金額之基礎，要無違誤，抗告人以系
    爭不動產價值，應以土地部分依公告現值、建物部分依課徵
    房屋稅之房屋評定現值計算，顯然謬誤；又系爭執行程序宋
    旭曜名下其餘不動產，雖經第一次拍賣程序拍定總金額為40
    35萬4898元，然系爭執行程序之債權人除伊等外，尚有優先
    債權人陽信商業銀行股份有限公司（下稱陽信銀行）之債權
    優先於伊等之普通債權受償，陽信銀行之債權額若干目前尚
    未知悉，又是否尚有其他債權人參加分配，仍不得而知，則
    抗告人認伊等債權額僅餘2582萬5255元，亦屬有誤等語。並
    聲明：抗告駁回。
三、按強制執行程序之第三人提起第三人異議之訴時，法院得依
    第三人之聲請，定相當並確實之擔保，為停止強制執行之裁
    定，強制執行法第18條第2項定有明文。又法院依強制執行
    法第18條第2項定擔保金額而准許停止強制執行之裁定者，
    該項擔保係備供債權人因停止執行所受損害之賠償，其數額
    應依標的物停止執行後，債權人未能即時受償或利用該標的
    物所受之損害額，或其因另供擔保強制執行所受之損害額定
    之，非以標的物之價值或其債權額為依據（最高法院91年度
    台抗字第429號裁定意旨參照）。另擔保金額之多寡應如何
    認為相當，原屬於法院職權裁量之範圍，如已斟酌債權人因
    停止強制執行不當所應受之損害為衡量之標準，即非當事人
    所可任意指摘（最高法院98年度台抗字第162號裁定意旨參
    照）。經查：
　㈠本件相對人執系爭執行名義，向原法院聲請系爭執行程序，
    聲請對宋旭曜之財產強制執行，抗告人則於111年5月13日向
    原法院提起本案訴訟等情，業經本院調閱系爭執行程序卷宗
    及本案訴訟電子卷證查明無訛，揆諸前開說明，抗告人聲請
    於本案訴訟判決確定、和解或撤回起訴前，系爭執行程序中
    關於系爭不動產之強制執程序，暫予停止，應予准許。查系
    爭不動產經系爭執行程序送鑑定其價值，土地部分價值為29
    29萬1850元，建物價值為1209萬9151元，第2層頂樓未登記
    部分為20萬1840元，總計為4159萬2841元，並經第一次拍賣
    公告核定拍賣底價總價為4161萬0100元，惟因無人應買而流
    標，嗣經執行法院於111年6月29日第二次拍賣公告定系爭不
    動產之拍賣底價為3745萬元，即酌減百分之十，有系爭執行
    程序卷內之游慶宗建築師事務所111年1月8日110士春35209
    號函及不動產估價報告書、第一、二次拍賣公告、拍賣筆錄
    可憑（影本附於本院卷第107至112、133至137、175至179頁
    ）；又相對人於111年4月27日、同年6月8日具狀陳報陳混燁
    等3人、宋柔慧之債權金額各1348萬7824元，計至111年1月3
    日利息各192萬5248元，執行費各10萬7903元，扣除執行法
    院電匯款各228萬4945元後，每人尚有債權本金1323萬6030
    元未受償；相對人黃玉玲等3人之債權金額各449萬5941元，
    計至111年1月3日利息各64萬1749元，執行費各3萬5968元，
    扣除執行法院電匯款各76萬1647元後，每人尚有債權本金44
    1萬2011元未受償，合計相對人未受償本金債權為6618萬015
    3元（計算式：1323萬6030元×4人＋441萬2011元×3人＝6618萬
    0153元），有民事陳報狀、附於系爭執行程序卷內可稽（影
    本附於本院卷第139、140、173、174頁），且為抗告人所不
    爭執（見本院卷第17頁）。是原裁定於第二次拍賣公告前，
    參酌強制執行法第91條第2項規定，即執行法院依同條第1項
    規定再行拍賣時，應酌減拍賣最低價額之數額不得逾百分之
    二十，認將來進行第二次拍賣系爭不動產最少拍定之價額，
    按此比例減價估計約為3328萬8000元（計算式：4161萬0100
    元×80％＝3328萬8000元），顯然低於本件相對人尚未受償之
    債權金額，認本件應以系爭不動產第二次減價拍賣之預估最
    低價額3328萬8000元，計算相對人因停止執行所可能遭受之
    損害，已較第二次拍賣公告實際所定之拍賣底價3745萬元為
    低，而無不利於抗告人；再審酌抗告人所提本案訴訟屬得上
    訴第三審之事件，據各級法院辦案期限實施要點規定，民事
    通常程序第一、二、三審之辦案期限分別為1年4個月、2年
    、1年，合計為4年4個月（即52個月），按法定利率年息百
    分之五計算，推估相對人因系爭不動產之執行程序停止執行
    ，可能發生損害應為721萬2400元（計算式：3328萬8000元×
    5%÷12個月×52個月＝721萬2400元），復考量本案訴訟尚有調
    查證據等其他原因使訴訟遲滯之可能，致相對人未能受償之
    期間延長，而酌定抗告人應供擔保之金額為730萬元，依上
    說明，核無不合。
　㈡至抗告人主張系爭不動產價值，應以土地部分依公告現值、
    建物部分依課徵房屋稅之房屋評定現值計算云云。惟按拍賣
    不動產，執行法院應命鑑定人就該不動產估定價格，經核定
    後，為拍賣最低價額，強制執行法第80條定有明文；是強制
    執行程序中之執行標的如係不動產，其價值並非依土地之公
    告現值及建物之課稅現值核算，而係應經鑑價程序，以核定
    其真正價值。查系爭不動產業於系爭執行程序中經鑑定其價
    值，則原裁定於第二次拍賣公告前，據以參酌強制執行法第
    91條第2項規定，預估第二次減價拍賣之最低價額3328萬800
    0元作為相對人因停止執行所受損害之計算基準，已較第二
    次拍賣公告實際所定之拍賣底價3745萬元為低，而無不利於
    抗告人，並無違誤，已如前述，且抗告人迄未指明原裁定估
    定系爭不動產之價額與客觀交易價格有何落差，即逕主張以
    土地公告現值、房屋現值計算系爭不動產之價值，殊不可採
    。抗告人另主張相對人未受償債權金額於扣減第一次拍定之
    總金額4035萬4898元後，僅餘2582萬5255元，已低於系爭不
    動產價值，且就伊所知債務人宋旭曜並無積欠陽信銀行債務
    ，亦無其他債權人云云。查原法院雖於111年5月19日就宋旭
    曜名下另3筆不動產進行第一次拍賣，拍定金額共計4035萬4
    898元，然已有應優先受償之稅捐債權316萬3971元參與分配
    ，且宋旭曜前開不動產尚有抵押權人陽信銀行，經執行法院
    於111年6月30日命陽信銀行提出債權計算書，迄未見覆，且
    上開拍賣案款亦未製作分配表，或已核發予相對人，有臺北
    市稅捐稽徵處陳報債權狀、上開執行法院函附於系爭執行程
    序卷內可按（影本附於本院卷第131、132、181、182、189
    、191頁），及本院公務電話紀錄足稽（見本院卷第187頁）
    ，足徵相對人未受償債權之金額尚待執行法院確認計算，自
    難認相對人未受償債權金額僅餘2582萬5255元。況擔保金額
    之多寡應如何認為相當，原屬法院職權裁量之範圍，非抗告
    人可任意指摘，原裁定審酌相對人因停止系爭執行程序中，
    關於系爭不動產之執行程序不當所可能受之損害為衡量標準
    ，均屬適當，亦如前述，自無調整原裁定所命供擔保金額之
    必要。是抗告人前揭主張，均不足取。從而，抗告意旨指摘
    原裁定關於命供擔保金額不當，求予廢棄該部分，為無理由
    ，應予駁回。
四、據上論結，本件抗告為無理由，爰裁定如主文。
中　　華　　民　　國　　111 　年　　8 　　月　　9 　　日
　　                民事第六庭    
                        審判長法  官  周美雲
                              法  官  江春瑩
                              法  官  游悅晨
正本係照原本作成。
本裁定除以適用法規顯有錯誤為理由外，不得再抗告。如提起再
抗告，應於收受送達後10日內委任律師為代理人向本院提出再抗
告狀。並繳納再抗告費新臺幣１千元。
中　　華　　民　　國　　111 　年　　8 　　月　　10　　日
    　　　　　　　　　　　　　書記官  洪秋帆
　　　　　　　　　　　　　　　　　　　　　　　　　　　　
附表：
土地        編號 土地坐落     面積 權利範圍  縣市 鄉鎮市區 段 小段 地號 平方公尺  1 臺北市 士林區 永新 三 628 59 全部 

建物       編號 建號 建物門牌 基地坐落 建築式樣主要建築材料及房屋層數 建物面積 （平方公尺） 權利範圍 1 30358 臺北市○○區○○街00號 臺北市○○區○○段○○段000○000地號 加強磚造2層樓房 第1樓層：67.98 第2樓層：84.46 騎樓：16.48 合計：168.92 全部 2 31231 臺北市○○區○○街00號未登記部分 臺北市○○區○○段○○段000地號 2層 第2層頂樓未登記部分：55.59 合計：55.59 全部